【裁判字號】    89,上訴,2000
【裁判日期】    890919
【裁判案由】    誣告等
【裁判全文】
臺灣高等法院臺中分院刑事判決              民國八十九年度上訴字第二○○○號
    上  訴  人
    即自訴  人
    即反訴被告  甲○○
    上  訴  人
    即  被  告
    即  反訴人  乙○○  男四十.
                        住彰化.
                        身分證.
右上訴人等因被告誣告等案件，不服臺灣彰化地方法院中華民國八十九年九月十九日
第一審判決（民國八十九年度自字第三十三號），各提起上訴，本院判決如左：
    主  文
上訴駁回。
    理  由
一、上訴人等於原審法院自訴及反訴意旨略以：緣自訴人甲○○與被告乙○○係親兄
    弟，其先父張朝宗於生前，將其所有之存摺及印章均交與乙○○保管，平日帳戶
    款項之進出，均委由乙○○處理，然乙○○利用張朝宗自民國（下同）八十七年
    二月間因罹患大腸癌開始發病時起，未經張朝宗之同意，擅自提領張朝宗所有之
    台灣省合庫彰儲支庫、彰化支庫、中國農民銀行彰化分行、彰化市農會帳戶之存
    款（據自訴人所陳，侵占之金額不詳），侵吞入己，並在其父張朝宗於八十八年
    十月二十八日過世後，拒不將以其父張朝宗名義所投資之團圜建設股份有限公司
    （下稱團圜公司）之十二萬五千股之股權交出，亦將之據為己有，其復在同年五
    月十九日，假其父名義，在台灣省合作金庫綜合存款變更契約書內容通知書上，
    偽造其父張朝宗之簽名，並在其父過世後之同年十一月三日、十五日，先後偽造
    其父名義，將其父二筆存在台灣省合作金庫之新台幣（下同）四十萬元及二十萬
    元之定期存款轉存至活期性存款中，因認被告乙○○涉犯刑法第三百三十五條第
    一項之侵占罪及第二百十條偽造私文書罪嫌云云，而對被告乙○○提起本件自訴
    。被告乙○○則以其並未侵占其父之財產及偽造文書，而認自訴人甲○○顯係在
    誣指伊，而據以對甲○○提起誣告之反訴云云。
二、自訴人認被告涉犯前揭犯行，無非係以財政部台灣省中區國稅局（以下簡稱國稅
    局）所核發之張朝宗財產清單、所得稅申報書及張朝宗之合作金庫帳戶影本等資
    料為其論斷。然訊據被告乙○○並不否認伊父張朝宗生前，確將其存摺及印章交
    與其保管，並委伊代為處理戶頭中款項之進出等事實，惟其堅決否認有何侵占及
    偽造私文書之犯行，辯稱：伊均係依照其父張朝宗之指示處理金錢，決無私吞其
    款之行為，且團圜公司係伊以其父之名義所投資，伊有匯款資料足以證明，而綜
    合存款變更契約內容通知書係其父本人所簽名，非伊所偽造，再其父之定期存款
    ，因有與銀行特約，故於到期後，自動轉為活期性存款，並無偽造可言等語。反
    訴被告甲○○則辯以：伊係依照國稅局所核發其父遺產清單，發現其父之遺產顯
    有短少，始對其弟乙○○提起本件自訴，並無誣告其弟可言等語。
三、按犯罪事實應依證據認定之，無證據不得推定其犯罪事實，刑事訴訟法第一百五
    十四條定有明文。經查：自訴人甲○○雖以張朝宗之財產清單及所得稅申報書等
    資料，據以推論張朝宗之存款短少，必遭被告乙○○侵吞云云，但其並未舉出乙
    ○○究係侵吞何筆存款、所侵吞之款項究為多少之確切證據，僅含混推論乙○○
    侵占存款，是其此之指控，尚欠明確，自難遽予採信；經查諸張朝宗之前開帳戶
    ，固有款項進進出出，然此均係在張朝宗生前所發生，並不足以端出該等款項係
    遭人侵吞，況自訴人、被告及證人張鄭鶴、張世明及張淑櫻均不否認其父張朝宗
    生前皆將其帳戶交與被告處理，亦難逕以推認該等款項必係遭乙○○侵占；原審
    訊之證人張鄭鶴（即自訴人與被告之母）、張世明（即自訴人與被告之弟）、張
    淑櫻（即自訴人與被告之妹），其三人對張朝宗生前存款之數額均無意見，張鄭
    鶴更明確表示：「錢都在，沒什麼問題．．．我先生過世後，我有將存款會算，
    都沒有減少，我知道有一筆六十多萬元的存款沒少，其他我不知道」（見一審卷
    八十九年四月二十七日筆錄），足見其等並不認為張朝宗之存款有短少之情形，
    是自訴人此之指述，顯屬自己推測之詞，要難採信；再自訴人指稱被告尚侵吞以
    其父名義投資之團圜公司之股權，並提出國稅局核發之張朝宗財產清單為證，固
    屬有據，但訊之被告乙○○堅稱該股權係伊以張朝宗名義投資，並提出其在八十
    二年七月十九日及八月二十一日，分別匯與案外人許世界五萬元及三十五萬元之
    匯款單各一紙為證，此經同院向台北市第九信用合作社調取許世界帳戶之交易明
    細表核對後，確屬無誤，同院又訊之證人陳彥碩明白結證稱：「乙○○有投資百
    分之五，他出資一百二十萬元．．．他用他父親名義投資．．．他陸續匯了四十
    萬元至許世界戶頭，另付八十萬元現金，是在八十二年年底才付給我．．．」（
    見原審八十九年五月二十九日筆錄），而證人張鄭鶴、張世明，其二人亦證稱被
    告之前確有投資建築業，張鄭鶴更明白表示：張朝宗沒錢投資，是乙○○投資的
    等語（見同上卷八十九年四月十三日、四月二十七日筆錄），足見被告辯解實非
    虛假，則自訴人指稱被告涉有侵占犯嫌，尚屬無據。另自訴人指述被告偽造文書
    部分，雖提出綜合存款變更契約內容通知書及存摺存款戶綜合約定書上「張朝宗
    」之簽名為證，然觀諸該二紙文件上張朝宗之簽名，無論就筆順或筆勢研判，除
    氣力上有差異外，並未能看出其間有何明顯之不同，而當時張朝宗係將其帳戶交
    與被告處理，此為自訴人所不否認，則該紙通知書縱係由被告代簽，於情、於理
    ，均未超乎授權範圍，於法亦無不合，又通知書係約定日後改由存戶（指張朝宗
    ）逐筆通知合作金庫轉存定期存款，致變更原所約定之活期存款達十萬元以上者
    ，即由合作金庫以十萬元為單位自動轉入定期存款之規定，觀其內容，被告並未
    因此而獲得利益，且對張朝宗亦無明顯之損害，實難想像被告有何偽造之理由；
    至自訴人另指稱張朝宗死後，其於合作金庫中四十萬元及二十萬元之定期存款自
    動轉入活期性存款，亦係被告所偽造，經同院向合作金庫函查後，該庫明白表示
    該二筆定期性存款係依契約之約定，在到期後自動存入活期性存款，並非被告或
    他人所辦理等詞，顯見自訴人此之指控，純屬誤解，則自訴人所舉之證據，均不
    足以認定被告確有其所指之犯行。
四、又查被告反訴自訴人誣告部分，雖因本院認自訴人所舉之證據並不足以證明被告
    犯罪，然經核對國稅局所發張朝宗之財產清單、張朝宗之所得稅申報書等資料，
    張朝宗財產確有變動，非無可疑，且團圜公司之股權，更明白登記為張朝宗所有
    ，外人自難判別其內部關係為何，則自訴人在未查明真相，因維護自己繼承權心
    切，貿然對被告提起本件自訴，雖有可議，然主觀上，實難認其有何誣告被告之
    不法意圖，是縱其所指之內容均屬無從證明，亦難因此認其必有誣告之犯行，是
    反訴人指稱自訴人誣告，亦不成立。
五、此外，本院復查無其他確切證據足以證明自訴人及反訴人二人有其等互指之犯行
    ，不能證明其二人犯罪，原審就自訴及反訴部分均以犯罪不能證明皆為無罪之判
    決，經核並無不合，上訴人等上訴意旨，仍執陳詞，各指摘原判決不當，非有理
    由，均應予駁回。
六、上訴人即自訴人即反訴被告甲○○經合法傳喚，無正當理由不到庭，茲不待其陳
    述而為判決。
七、據上論斷，應依刑事訴訟法第三百六十八條、第三百六十四條、第三百三十一條
    第一項後段、第三百七十一條，判決如主文。
中      華      民      國    八十九      年    十一      月   二十二   日
                              臺灣高等法院臺中分院刑事第六庭
                                    審判長法  官  李  文  雄
                                          法  官  邱  顯  祥
                                          法  官  陳  嘉  雄
右正本證明與原本無異。
如不服本判決應於收受送達後十日內向本院提出上訴書狀，其未敘述上訴之理由者並
得於提起上訴後十日內向本院補提理由書（均須按他造當事人之人數附繕本）。
                                          書記官  王  麗  英
中      華      民      國    八十九      年    十一      月   二十三   日
                                                                        Ｋ


司法院資訊處製作；財團法人民間司法改革基金會備份。
